臺灣桃園地方法院民事判決　　　　　　　　96年度婚字第45號
原　　　告　乙○○
代　理　人　楊貴森律師
被　　　告　甲○○
　　　　　　　　　　　（另案
上列當事人間請求離婚等事件，就離婚訴訟部分，於中華民國96
年2 月26日言詞辯論終結，本院判決如下：
    主  文
准原告與被告離婚。
訴訟費用由被告負擔。
    事  實  及  理  由
一、原告起訴主張：兩造於民國76年1 月2 日結婚，現婚姻關係
    仍存續。詎被告於91年間，明知A 女（代號：00000000，77
    年10月13日生，其餘年籍詳卷）為未滿14歲之少女，仍利用
    A 女寄住家中機會，先在A 女面前與C 女（代號00000000C
    ，年籍詳卷）從事性行為，以此緩和A 女情緒後，再與A 女
    發生性行為，此後4 年間，被告持續與A 女發生多次性行為
    ，直至95年6 月間，A 女不堪長期受辱離家後報警處理，被
    告亦因此遭羈押，因被告有通姦之行為，且符合難以維持婚
    姻之重大事由，爰依民法第1052條第1 項第2 款、第2 項之
    規定提起本訴，聲明求為：准兩造離婚之判決（請求精神慰
    藉金及夫妻剩餘財產分配部分，兩造同意待離婚判決確定後
    ，另行審理）。
二、被告則以：承認確實有與A 女、C 女發生性行為之事實，同
    意原告離婚之請求等語。
三、原告得否以被告通姦及有難以維持婚之重大事由，且係可歸
    責於被告訴請離婚部分：
(一)、按夫妻有民法第1052條第1 項以外之重大事由，難以維持婚
    姻者，夫妻之一方得請求離婚，但其事由應由夫妻之一方負
    責者，僅他方得請求離婚，民法第1052條第2 項定有明文。
    故夫妻一方雖不完全具備同條第1 項所列各款之要件，祇須
    按其事由情節，在客觀上確屬難以維持婚姻生活者，亦得請
    求裁判離婚。至於是否為難以維持婚姻之重大事由，應以婚
    姻是否已生破綻而無回復之希望為判斷依據，亦即是否已達
    於任何人倘處於同一境況，均將喪失維持婚姻意願之程度而
    定。
(二)、經查，原告主張兩造於76年1 月2 日結婚，現婚姻關係存續
    中，業據原告提出戶籍謄本在卷可稽，此部分事實，堪予認
    定。次查，原告主張被告於上揭時地分別與A 女、C 女為性
    行為之事實，為被告所不否認，核與證人即A 女、C 女於另
    案（即本院95年度訴字第2283號刑事案件）警詢及偵查中之
    指證陳述大致相符，並有被告性器進入A 女性器而正在進行
    性行為之照片可證，此經本院依職權調閱上開刑事案件卷宗
    查核無訛，亦堪信為真實。被告明知自己為有配偶之人，且
    育有子女，不知珍惜家庭，竟仍起慾念，見原告妹妹A 女、
    C 女年幼可欺，且寄居家中，顯居於弱勢之情形下，與A 女
    、C 女發生性行為，其中與A 女發生性行為之時間甚至長達
    4 年，實已違背夫妻互守忠貞、誠實義務，而嚴重動搖婚姻
    之深摯感情基礎，而本件原告既已起訴請求離婚，被告也同
    意離婚，足見兩造主觀上亦無再繼續維持婚姻之意願，就主
    客觀情事而言應認已足使任何人同處原告情況，均將喪失維
    持婚姻之意願，是原告主張兩造間有難以維持婚姻之重大事
    由，且係可歸責於被告，揆諸前揭說明，原告請求離婚，自
    屬有據。
(三)、又原告另主張依民法第1052條第1 項第2 款之規定請求離婚
    ，惟被告與C 女最後1 次發生性行為係在91年間，距今已逾
    2 年；而通姦應指有相姦者之行為，即均未違反雙方之意願
    ，A 女於上述案件中係表示遭被告強迫，倘屬真正，亦難構
    成通姦離婚之要件，而原告就此並未能進一步舉證說明，故
    本院認原告主張依民法第1052條第1 項第2 款訴請離婚，尚
    嫌無據。然原告依民法第1052條第2 項訴請離婚，則有有理
    由，已如前述，應予准許。
四、按訴訟標的之一部或以一訴主張之數項標的，其一達於可為
    裁判之程度者，法院得為一部之終局判決，民事訴訟法第38
    2 條前段定有明文。故本件原告其餘請求精神慰撫金及夫妻
    剩餘財產分配部分，與離婚訴訟部分，雖依同法第572 條第
    3 項之規定，為別訴禁止，但仍與不可分之訴訟標的，需合
    一確定有別，性質上仍屬數宗可分之訴訟，並非不得為先後
    判決，且兩造均表示就此部分同意另行達成協議，作成調解
    筆錄，以利執行，本院審酌於此，且認此部分猶需待離婚確
    定，故由本院另行處理，應更為妥適，併予敘明。
五、據上論結，本件原告之訴為有理由，依民事訴訟法第78條，
    判決如主文。
中　　華　　民　　國　　96　　年　　3 　　月　　12　　日
                      家事法庭　法　官  陳筱蓉
以上為正本係照原本作成
如對本判決上訴應於判決送達後20日內向本院提出上訴狀
中　　華　　民　　國　　96　　年　　3 　　月　　12　　日
                                書記官　陳今巾
